【裁判字號】    99,交聲,405
【裁判日期】    990526
【裁判案由】    聲明異議
【裁判全文】
            臺灣彰化地方法院交通事件裁定
移送機關    交通部公路總局臺中區監理所彰化監理站
異議人即
受處分人    甲○○
上列受處分人因違反道路交通管理處罰條例案件，對於交通部公
路總局臺中區監理所彰化監理站民國99年4月13日所為之處分（
彰監四字第裁64－I00000000號），聲明異議，本院裁定如下：
    主  文
原處分關於吊扣駕駛執照貳拾肆個月部分撤銷。
甲○○重型機器腳踏車駕駛人，無駕駛執照駕駛重型機器腳踏車
，經測定酒精濃度超過規定標準，不得考領重型機器腳踏車駕駛
執照壹年。
    理  由
一、原處分意旨略以：異議人即受處分人甲○○於民國98年10月
    3日0時15分許，駕駛車牌號碼K65-181號普通重型機車，在
    彰化縣溪湖鎮○○路○段、草埔路口處，因酒精濃度超過規
    定標準（0.55以上），因而致人受傷，為彰化縣警察局交通
    警察隊溪湖分隊舉發其汽車駕駛人「酒醉駕車，抽血酒精濃
    度289.3mg/dl，換算呼氣酒精濃度為1.44mg/l（標準值0.25
    mg/l）超過標準值1.19mg/l」違規，爰依道路交通管理處罰
    條例第35條第1項第1款規定，裁處「罰鍰已經法院判決無需
    繳納，惟仍須辦理吊扣汽車駕駛執照24個月，並施以道安講
    習」等情。查汽車駕駛人飲用酒類或其他類似物後其吐氣所
    含酒精濃度超過每公升0.25毫克或血液中酒精濃度超過百分
    之0.05以上者，不得駕車，道路交通安全規則第114條第2項
    定有明文，違反者，依道路交通管理處罰條例第35條第1項
    第1款及第24條第1項第2款規定處駕駛人15,000元以上60,00
    0元以下罰鍰，吊扣駕駛執照1年並施以道安講習，於法應無
    不合云云。
二、聲明異議意旨略以：異議人係騎重型機車違規，因駕照為小
    型車，請另為裁定等語。
三、按汽車駕駛人，飲用酒類或其他類似物後其吐氣所含酒精濃
    度超過每公升0.25毫克或血液中酒精濃度超過百分之0.05以
    上者，不得駕車；汽車駕駛人，駕駛汽車經測試檢定酒精濃
    度超過規定標準者，處15,000元以上60,000元以下罰鍰，並
    當場移置保管該汽車及吊扣其駕駛執照1年，雖為道路交通
    安全規則第114條第2款及道路交通管理處罰條例第35條第1
    項第1款所明定。
四、經查：
（一）本件異議人甲○○考領有普通小型車駕駛執照，並無機車
      駕照，且於上開時、地，確有前述酒後駕駛普通重型機車
      ，經警檢測呼氣酒後濃度達1.44MG/L之違規事實，為異議
      人所不爭執，並有彰化縣警察局98年10月8日彰警交字第I
      00000000號舉發違反道路交通管理事件通知單、交通部公
      路總局臺中區監理所彰化監理站99年4月13日彰監四字第
      裁64-I00000000號違反道路交通管理事件裁決書、送達證
      書影本及汽車、機車駕照基本資料各1紙在卷可憑，此部
      分事實洵堪認定。
（二）按道路交通管理處罰條例第68條業於94年12月14日修正，
      並自95年3 月1 日施行，修正前之道路交通管理處罰條例
      第68條規定：「汽車駕駛人，因違反本條例及道路交通安
      全規則之規定，受吊扣或吊銷駕駛執照處分時，吊扣或吊
      銷其持有各級車類之駕駛執照。」而修正後之道路交通管
      理處罰條例第68條規定：「汽車駕駛人，因違反本條例及
      道路交通安全規則之規定，受吊銷駕駛執照處分時，吊銷
      其持有各級車類之駕駛執照。」查，該條文修正前，其原
      提案修正條文為：「汽、機車駕駛人，因違反本條例及道
      路交通安全規則之規定，受吊扣或吊銷駕駛執照處分時，
      吊扣或吊銷其違法或違規當時所駕駛車輛之駕駛執照。」
      立法理由略以：「原條文將違法或違規駕駛人所持有各級
      車類之駕駛執照一併吊扣或吊銷，失之過酷，影響人民工
      作及生活甚鉅，爰修正之」等語，是以其立法意旨在於違
      規行為對道路交通秩序之維持及道路交通安全已生較大之
      影響，故規定吊扣或吊銷其持有各級車類之駕駛執照，以
      限制其繼續駕車行駛道路之權利，其係屬駕駛行為之限制
      ，並不因所持駕駛執照種類不同而有所差異。而最後通過
      之修正條文，係將道路交通管理處罰條例第68條原有條文
      中之「吊扣或」3字刪除各情，有立法院交通委員會94年1
      0月5日台立交字第0942400153號函附道路交通管理處罰條
      例第68條審查報告可參（參立法院公報第94卷第70期第13
      5至138頁）。則參照上開立法理由及立法經過，依修正後
      之條文，按上開規定受「吊銷駕照」處分者，仍維持吊銷
      其持有各級車類之駕駛執照，至於受「吊扣駕照」處分者
      ，則僅「吊扣」其違法或違規當時所駕駛車輛之駕駛執照
      ，不再吊扣其持有各級車類之駕駛執照，此觀之立法理由
      及立法經過至明（臺灣高等法院臺中分院96年度交抗字第
      136號、第648號裁定意旨參照）。
（三）復核異議人之違規行為係發生於98年10月3日，自應依修
      正後之道路交通管理處罰條例第68條裁處。且修正後道路
      交通管理處罰條例第68條之規定，既將「吊扣」等字刪除
      ，依前開說明，駕駛人受吊扣駕駛執照處分時，不再吊扣
      其持有各級車類之駕駛執照，故原處分機關於作成吊扣駕
      駛執照處分時，應就行為人所應吊扣之駕駛執照種類予以
      限定，始符合依法行政原則。是依前述異議人依法所受之
      處分應為限制其駕駛重型機車之權利。而異議人持有之駕
      駛執照為普通小型車駕駛執照，並無考領重型機車駕駛執
      照業，均如上所述，自無從繳交重型機車駕駛執照供吊扣
      ，若因異議人無重型機車駕駛執照可供吊扣，而吊扣異議
      人之普通小型車駕駛執照，此舉顯然將剝奪異議人駕駛普
      通小型車之權利，亦不符合比例原則，復與現行之道路交
      通管理處罰條例第68條之規定未合。再者，依法本不得以
      普通小型車駕駛執照駕駛重型機車，故並不因吊扣普通小
      型車駕駛執照而達到限制駕駛人繼續騎乘重型機車之目的
      。又上開處置方式，雖可能產生無照駕駛之駕駛人，反而
      較有照駕駛之駕駛人，得受有無需受吊扣駕駛執照處罰利
      益之疑慮，然本院審酌「行政行為，採取之方法所造成之
      損害不得與欲達成目的之利益顯失均衡」，乃行政程序法
      第7條第3款所明定，而若於上開情形下吊扣駕駛人各級車
      類之駕駛執照，雖可達成完全杜絕駕駛人繼續酒醉駕車之
      目的，惟亦同時造成剝奪駕駛人駕駛各級車類車輛之結果
      ，如此所造成之損害，已與欲達成目的之利益顯失均衡。
（四）另依道路交通安全規則第61條第1項第4款之規定，已領有
      小型車駕駛執照者，雖得駕駛輕型機器腳踏車，但仍不得
      駕駛重型機器腳踏車。本件受處分人於前開時、地，酒後
      駕駛車牌號碼K65-181號重型機車，顯屬無駕駛執照駕車
      ，原處分機關依道路交通管理處罰條例第35條第1項第1款
      諭知吊扣汽車駕駛執照24個月，疏未注意適用同條例第67
      條第6項無駕駛執照駕車者於最長吊扣期間不得考領駕駛
      執照之規定，顯有未合。受處分人依法所受之處分既應為
      限制其駕駛普通重型機車之權利，亦即應吊扣其普通重型
      機車之駕駛執照為是，然受處分人並無考領普通重型機車
      駕照，應屬無照駕駛，已如前述，本件自無從逕為吊扣其
      普通重型機車駕照，僅得依道路交通管理處罰條例第67條
      第6項之規定，不得考領重型機車駕駛執照1年。原處分機
      關未審酌及此，逕為裁罰，即難認為允當。
（五）綜上，原處分機關未考量道路交通管理處罰條例第68條規
      定之修正意旨與內涵，竟仍吊扣受處分人小型車駕駛執照
      ，即有違誤。本件受處分人之異議有理由，爰撤銷原處分
      關於吊扣汽車駕照12個月部分之裁處，並為不得考領重型
      機器腳踏車駕駛執照1年之諭知。至原處分機關另裁處受
      處分人施行道安講習部分，並非在受處分人聲明異議之意
      旨內，自非屬本院應予審究之範圍，併此敘明。
五、據上論斷，應依道路交通管理處罰條例第87條第2項，道路
    交通案件處理辦法第20條前段，裁定如主文。
中    華    民    國    99    年    5     月    26    日
                            交通法庭  法  官  羅  永  安
以上正本證明與原本無異。
如不服本裁定，應於裁定送達後五日內向本院提出抗告狀(須附
繕本 )。
中    華    民    國    99    年    5     月    26    日
                                      書記官  魏  嘉  信

司法院資訊處製作；財團法人民間司法改革基金會備份。
